最高法院刑事判決　　　　　　九十六年度台上字第四二九七號
上　訴　人　台灣高等法院台南分院檢察署檢察官
被　　　告　甲○○
上列上訴人因被告殺人案件，不服台灣高等法院台南分院中華民
國九十六年五月二十三日第二審更審判決（九十六年度上重更(二)
字第七三號，起訴案號：台灣台南地方法院檢察署九十四年度偵
字第一一五五三號），提起上訴，本院判決如下：
    主  文
上訴駁回。
    理  由
按刑事訴訟法第三百七十七條規定，上訴於第三審法院，非以判
決違背法令為理由，不得為之。是提起第三審上訴，應以原判決
違背法令為理由，係屬法定要件。如果上訴理由狀並未依據卷內
訴訟資料，具體指摘原判決不適用何種法則或如何適用不當，或
所指摘原判決違法情事，顯與法律規定得為第三審上訴理由之違
法情形，不相適合時，均應認其上訴為違背法律上之程式，予以
駁回。本件原審認定被告甲○○因不滿被害人陳信瑋與其女友陳
淑貞交往，遂於民國九十四年九月十二日凌晨二時三十分許，騎
乘機車前往台南縣佳里鎮蚶寮里七五號之三被害人住處前，以行
動電話聯絡被害人在該處附近雞舍談判。至同日凌晨三時三十分
許，二人談判破裂後，被告竟基於殺人故意，自其機車內取出原
放置之水果刀一把，朝被害人刺殺九刀，致被害人受有左胸部穿
刺傷等多重銳器傷，而於同日上午五時三十分許，在送醫途中死
亡之犯行，係依據被告之部分供述，證人陳淑貞、黃素雲（被害
人之母）之證詞，卷附被害人之行動電話通話紀錄、照片、勘驗
筆錄、相驗屍體證明書、法醫研究所鑑定書等證據資料，為綜合
之判斷；並對於被告及其在原審選任之辯護人辯稱：被告於行為
當時，有精神耗弱云云，如何不可採之理由，詳予指駁；且以第
一審對於被告萌生殺人犯意時點之認定有理由矛盾之違誤，因而
撤銷第一審之判決，改判仍論處被告殺人罪刑（量處有期徒刑十
五年），已詳敘其調查證據之結果及證據取捨並認定事實之理由
。所為論斷，均有卷存證據資料可資覆按，並無採證或認定事實
違背經驗法則或論理法則，或有理由矛盾、理由不備或其他違背
法令之情形。檢察官循被害人之父乙○○之請求上訴意旨雖指稱
：（一）原判決理由對於被告找被害人談判何以須攜帶水果刀？
是否有在談判不成時下手行兇亦在所不惜之預見？若非預謀行兇
殺人，何以在下手後，尚故佈疑陣誘導警方辦案？等未予說明，
有判決理由未盡之違法。（二）原判決以被告因三角戀情而怒火
難抑，竟利用深夜找被害人談判，並於談判破裂後，刺殺被害人
九刀，其中刺入左胸三刀，貫穿心臟、左肺動脈至左肺，足見當
時下手甚重，殺意甚堅，惟卻撤銷第一審量處無期徒刑之判決，
從輕改判為十五年有期徒刑，此部分理由認定與徒刑諭知違反比
例原則云云。惟查：（一）原判決認定被告係在與被害人談判破
裂後，起意殺害被害人，乃基於殺人之直接故意而為，已詳敘其
認定之依據及得心證之理由（見原判決理由一(二)(三)）。縱未就被
告是否有殺人之間接故意及被告於殺人後之行為再為論述，並不
影響原判決之主旨，自不得據為適法之第三審上訴理由。（二）
刑罰輕重之量定，屬事實審法院得依職權自由裁量之事項，倘已
斟酌刑法第五十七條各款所列情狀而未逾法定刑度，尚不得遽指
為違法。原判決已敘明經審酌被告與被害人為多年好友，被害人
明知陳淑貞與被告結識在前且正同居中，竟橫刀奪愛，仍追求陳
淑貞，造成被告心結，被告身處三角戀情，未能妥善處理，於深
夜找被害人談判，在談判破裂後，竟持水果刀刺殺被害人要害，
致被害人死亡，又迄今仍未與被害人家屬達成賠償合意，亦未見
被告有積極彌補動作，惟被告犯後坦承犯行，良知未泯等刑法第
五十七條所定科刑輕重應審酌之犯罪動機、目的、手段、犯罪時
所受之刺激、犯罪所生之危害、與被害人之關係、犯罪後之態度
等事項，而量處被告有期徒刑十五年之理由。又被告所犯刑法第
二百七十一條第一項之殺人罪，法定刑為「死刑、無期徒刑或十
年以上有期徒刑。」原審認量處有期徒刑十五年為妥適，亦無顯
然不當，尚不得遽指為違法。從而，檢察官上訴意旨所陳各節，
核與法律規定得為第三審上訴理由之違法情形，不相適合。檢察
官之上訴為違背法律上之程式，應予以駁回。
據上論結，應依刑事訴訟法第三百九十五條前段，判決如主文。
中　　華　　民　　國　九十六　年　　八　　月　　九　　日
                      最高法院刑事第八庭
                          審判長法官  陳　正　庸
                                法官  賴　忠　星
                                法官  林　開　任
                                法官  林　立　華
                                法官  孫　增　同
      本件正本證明與原本無異
                                      書  記  官
中　　華　　民　　國　九十六　年　　八　　月   十四   日
　　　　　　　　　　　　　　　　　　　　　　        　ｚ
